【裁判字號】    99,司家聲,655
【裁判日期】    991125
【裁判案由】    核定遺產管理人報酬
【裁判全文】
臺灣高雄地方法院民事裁定           99年度司家聲字第655號
聲  請  人  林柏瑞律師即被繼承人劉保之遺產管理人
上聲請人聲請核定遺產管理人報酬事件，本院裁定如下：
    主  文
聲請人任被繼承人劉保（男，民國○○○年○月○○日生，身分
證統一編號：Ｚ000000000號，民國九十八年五月一日
死亡）遺產管理人之報酬核定為新臺幣陸萬元。
程序費用新臺幣壹仟元由被繼承人劉保之遺產負擔。
    理  由
一、本件聲請意旨略以：聲請人前經鈞院以98年度司財管字第18
    4 號民事裁定選任為被繼承人劉保（男，民國54年2 月14日
    生，身分證統一編號：Ｚ000000000號，98年5 月1 日死亡）
    之遺產管理人。嗣依鈞院98年度司家催字第493 號民事裁定
    為公示催告，並於民國98年12月15日刊登於台灣新生報。而
    被繼承人所遺坐落高雄市○○區○○段461 地號土地及其上
    1198建號建物暨同上建物共同使用部分（建號1093號）業經
    鈞院民事執行處於99年8 月11日以99年度司執字第26349 號
    強制執行事件拍定在案，現值總計新臺幣（下同）1,388,00
    0 元，另其所遺坐落高雄市○○區○○段390 地號土地及其
    上538 建號暨同上建物共同使用部分（建號539 號）業經鈞
    院民事執行處99年度司執字第31437 號強制執行事件拍賣中
    ，現值總計2,408,000 元。又聲請人已調閱被繼承人之遺產
    資料、編製遺產清冊、函知債權人申報債權等管理遺產事宜
    行為，並陸續接獲高雄市稅捐稽徵處左營分處98年度地價稅
    及房屋稅、99年度房屋稅及楠梓分處98年度房屋稅通知、臺
    南地院就被繼承人與債權人臺灣中小企業銀行間給付借款事
    件開庭通知（臺南地院99年度訴字第113 號）、本院民事執
    行處函詢本件遺產管理人報酬等，另聲請人為管理本件遺產
    事宜已支出費用2,224 元，而被繼承人所遺土地及建物共6
    筆不動產現值共計3,796,000 元，其負債截至聲請日止共計
    5,026,246 元，為利於本件報酬得於強制執行程序中聲明參
    與分配，爰依法狀請鈞院裁定
    本件遺產管理報酬等語。
二、按「遺產管理人，得請求報酬，其數額由親屬會議按其勞力
    及其與被繼承人之關係酌定之。」、「依本法之規定應開親
    屬會議時，由當事人、法定代理人或其他利害關係人召集之
    。」、「親屬會議不能召開或召開有困難時，依法應經親屬
    會議處理之事項，由有召集權人聲請法院處理之。」，民法
    第1183條、第1129條、第1132條第2 項前段分別定有明文。
三、經查：
  (一)本件被繼承人劉保死亡後，其繼承人等均已拋棄繼承權，且
    未經親屬會議選定遺產管理人，經本院選任聲請人為被繼承
    人之遺產管理人乙節，有聲請人提出之本院98年度司財管字
    第184 號民事裁定暨其確定證明書各1 份附卷可稽，堪信為
    真實。準此，聲請人顯難召開親屬會議酌定其管理遺產之報
    酬，是其本於利害關係人之地位，聲請本院酌定報酬，洵屬
    有據。
  (二)聲請人主張之前揭事實，除上述民事裁定外，另據其提出被
    繼承人之遺產清冊、規費收據、財政部高雄市國稅局財產歸
    屬資料清單、本院民事執行處99年8 月11日雄院高99司執教
    字第26349 號函、本院民事執行處99年度司執字第31437 號
    函等件為證，堪信為真實。本院審酌：被繼承人所遺坐落高
    雄市○○區○○段461 地號土地及其上1198建號建物暨同上
    建物共同使用部分（建號1093號）業經鈞院民事執行處於99
    年8 月11日以99年度司執字第26349 號強制執行事件拍定在
    案，現值總計1,388,000 元，另其所遺坐落高雄市○○區○
    ○段390 地號土地及其上538 建號暨同上建物共同使用部分
    （建號539 號）業經鈞院民事執行處99年度司執字第31437
    號強制執行事件拍賣中，現值總計2,408,000 元，故被繼承
    人所遺留之不動產現值共計3,796,000 元，又其債務金額共
    計為5,026,246 元，有本院民事執行處99年8 月11日雄院高
    99司執教字第26349 號函、本院民事執行處99年度司執字第
    31437 號函、被繼承人之遺產清冊附卷可參，其債權人有渣
    打商業銀行股份有限公司、高雄市稅捐稽徵處左營分處、高
    雄市稅捐稽徵處楠梓分處、臺灣中小企業銀行股份有限公司
    ；又聲請人業已公示催告、登報、查詢被繼承人遺產、通知
    債權人申報債權等管理遺產行為，後續尚有確定被繼承人債
    權債務金額、強制執行程序、到庭應訴等其他事項須處理，
    聲請人處理上開事務及後續處理所需時間之久暫、耗費人力
    之程度及各債權人受償權利之保障等一切情狀，認本件遺產
    管理人之報酬以60,000元（含已代墊費用）為適當，爰酌定
    如主文第1 項所示。
四、末按依法應由關係人（包括聲請人、相對人及其他利害關係
    人）負擔費用者，法院裁定命關係人負擔時，應一併確定其
    數額，非訟事件法第24條第1 項所明定。經核本件聲請事件
    ，應徵之程序費用為1,000 元，依非訟事件法第157 條規定
    ，應由遺產負擔，爰併予確定如主文第2 項所示，附此敘明
    。
五、依非訟事件法第157 條、第24條第1 項，裁定如主文。
六、如對本裁定抗告，須於裁定送達後10日之不變期間內，向本
    院提出抗告狀，並繳納抗告費新臺幣1,000 元。
中    華    民    國    99    年    11    月    25    日
                  家事法庭  司法事務官  任士慧

司法院資訊處製作；財團法人民間司法改革基金會備份。
